---
title: "フィットネス事業 データ分析レポート"
subtitle: "売上・利益向上に向けた分析と施策提案"
format:
  html:
    toc: true
    toc-depth: 3
    toc-title: "目次"
    theme: flatly
    code-fold: true
    code-summary: "コードを表示"
    self-contained: true
    fig-width: 9
    fig-height: 5
execute:
  warning: false
  message: false
---

# データセッティング

## パッケージを読み込み

```{r}
# ── パッケージ読み込み ────────────────────────────────
# データ操作・可視化・モデリングに必要なパッケージ

library(readxl)       # Excelファイル読み込み
library(dplyr)        # データ操作（filter, mutate, select等）
library(tidyr)        # データ整形（pivot_longer, replace_na等）
library(ggplot2)      # グラフ作成
library(forcats)      # 因子型の操作（fct_reorder等）
library(scales)       # 軸ラベルのフォーマット（percent, comma等）
library(knitr)        # テーブル表示（kable）
library(kableExtra)   # テーブルのスタイリング
library(pROC)         # ROC曲線・AUCの計算
library(randomForest) # Random Forestモデル
library(caret)        # 機械学習のラッパー（交差検証等）
library(gridExtra)    # 複数グラフの配置
library(tibble)       # rownames_to_column等
library(showtext)     # 日本語フォントのサポート


# ── 日本語フォント設定 ────────────────────────────────
# Googleフォント「Noto Sans JP」を使用
font_add_google("Noto Sans JP", "noto")
showtext_auto()  # 全グラフに自動適用

# ── ggplot2 テーマ設定 ────────────────────────────────
# 全グラフに共通のスタイルを適用
theme_set(
  theme_minimal(
    base_size   = 13,     
    base_family = "noto"   # 日本語フォント
  ) +
  theme(
    plot.title       = element_text(face = "bold", size = 14),
    plot.subtitle    = element_text(color = "grey40", size = 11),
    panel.grid.minor = element_blank(),
    legend.position  = "bottom"
  )
)
```

## データ読み込み

```{r}
# データ読み込み
df <- "fitness_gym_data.xlsx"  

# 各シートを個別のデータフレームとして読み込み
users    <- read_excel(df, sheet = "ユーザーデータ")

training <- read_excel(df, sheet = "トレーニングログ")
#   有酸素運動・カロリー制限・トレーナー利用・来館回数・滞在時間

body     <- read_excel(df, sheet = "体組成ログ")
#   体重・体脂肪率・筋肉量の30日間の増減

purchase <- read_excel(df, sheet = "購入ログ")
#   注文番号・ユーザーID・商品ID・購入金額

products <- read_excel(df, sheet = "商品マスタ")
#   商品名・カテゴリ・価格

area_mst <- read_excel(df, sheet = "居住エリアマスタ")
#   エリアID・エリア名・都道府県リスト

# ── カラーパレット設定 ────────────────────────────────
PALETTE <- c("#2196F3", "#FF5722")
# 継続 = 青（#2196F3）
# 離脱 = オレンジ（#FF5722）
# → 全グラフで統一して使用
```

## カラム名を英語に統一

```{r}
# ── カラム名を英語に統一 ──────────────────────────────
# 日本語カラム名はRで扱いにくいため英語に変換

colnames(users) <- c(
  "user_id",        # ユーザーID（結合キー）
  "age",            # 年齢
  "gender",         # 性別（1=男性, 2=女性）
  "area_id",        # 居住エリアID（マスタと紐付け）
  "reg_date",       # 登録日（入会日）
  "continued",      # 継続フラグ（1=継続, 0=離脱）
  "total_purchase", # 累計購入金額（円）
  "purpose"         # 目的（1=筋力肥大, 2=ボディメイク, 3=健康志向）
)

colnames(training) <- c(
  "user_id",      # ユーザーID（結合キー）
  "aerobic",      # 有酸素運動量（kcal）
  "calorie_ctrl", # カロリー制限量
  "trainer",      # トレーナー利用フラグ（1=利用, 0=未利用）
  "gym_visits",   # ジム来館回数（回）
  "gym_hours"     # ジム合計滞在時間（分）
)

colnames(body) <- c(
  "user_id",       # ユーザーID（結合キー）
  "delta_weight",  # 体重変化量（kg）入会時からの増減
  "delta_bodyfat", # 体脂肪率変化（%）入会時からの増減
  "delta_muscle"   # 筋肉量変化（kg）入会時からの増減
)

colnames(purchase) <- c(
  "order_id",   # 注文番号（1注文1行）
  "user_id",    # ユーザーID（結合キー）
  "product_id", # 商品ID（商品マスタと紐付け）
  "amount"      # 購入金額（円）
)

colnames(products) <- c(
  "product_id",   # 商品ID（結合キー）
  "product_name", # 商品名
  "category",     # カテゴリ（ウェア/サプリメント/グッズ）
  "price",        # 価格（円）
  "release_date"  # 発売日
)

colnames(area_mst) <- c(
  "area_id",     # エリアID（結合キー）
  "area_name",   # エリア名（例：関東地方）
  "prefectures"  # 都道府県リスト
)
```

## ラベル付与

```{r}
# ── ラベル付与 ────────────────────────────────────────
# 数値コードを人間が読める文字列に変換する
# 理由: グラフ・テーブルで「1」より「男性」の方がわかりやすいため

users <- users %>%
  mutate(
    # 性別ラベル
    # 元データ: 1=男性, 2=女性
    gender_lbl = factor(
      gender,
      levels = c(1, 2),
      labels = c("男性", "女性")
    ),

    # 目的ラベル
    # 元データ: 1=筋力肥大, 2=ボディメイク, 3=健康志向
    purpose_lbl = factor(
      purpose,
      levels = c(1, 2, 3),
      labels = c("筋力肥大", "ボディメイク", "健康志向")
    ),

    # 継続フラグラベル
    # 元データ: 0=離脱, 1=継続
    continued_lbl = factor(
      continued,
      levels = c(0, 1),
      labels = c("離脱", "継続")
    )
  ) %>%

  # 居住エリア名をマスタから結合
  # area_id をキーに area_name を追加
  left_join(
    area_mst %>% select(area_id, area_name),
    by = "area_id"
  ) %>%

  # 年齢グループを作成
  # 連続値の年齢を5つのグループに分類
  # 理由: 個別年齢より年齢層でみた方がパターンが把握しやすいため
  mutate(
    age_group = cut(
      age,
      breaks = c(0, 24, 29, 34, 39, Inf), # 区切り点
      labels = c(
        "～24歳",    # 24歳以下
        "25～29歳",  # 25〜29歳
        "30～34歳",  # 30〜34歳
        "35～39歳",  # 35〜39歳
        "40歳～"     # 40歳以上
      ),
      right = TRUE  # 区切り点を右側に含む
                    # 例: (24,29] → 25〜29歳
    )
  )
```

## マスターテーブルの作成

```{r}
# ── 分析用マスターテーブルの作成 ──────────────────────
# 3つのテーブルを user_id をキーに結合し
# 全分析で使う1つの大きなテーブルを作成する

master <- users %>%
  left_join(training, by = "user_id") %>%
  left_join(body, by = "user_id") %>%
  mutate(
    purchased = as.integer(total_purchase > 0)
# 購入経験フラグ
    # 0 = 未購入
    # 1 = 購入あり
  )

# 結果確認:

master
```

\

------------------------------------------------------------------------

# 課題概要

| 課題 | 内容 | 主な結果 |
|------------------------|------------------------|------------------------|
| １ | 入会30日後の継続・離脱分析 | トレーナー利用・ジム来館頻度が継続に強く寄与 |
| ２ | 商品購入金額の影響要素分析 | トレーナー利用・ジム頻度・サプリ購入傾向が影響大 |
| ３ | 継続率予測モデル | Random Forest AUC ≈ 0.87 (CV) |
| ４ | 購入金額予測モデル | Random Forest RMSE ≈ 2,100円 (CV) |

# ① 継続・離脱分析

## 全体の継続率

```{r}
cont_rate <- users %>%
  count(continued_lbl) %>%
  mutate(pct = n / sum(n))

ggplot(cont_rate, aes(x = "", y = pct, fill = continued_lbl)) +
  geom_col(width = 0.5, color = "white", linewidth = 1.0) +
  geom_text(aes(label = percent(pct, 1)),
            position = position_stack(vjust = 0.5),
            color = 'white') +
  scale_y_continuous(labels = percent) +
  labs(title = "入会30日後の継続・離脱率",
       x = NULL, y = NULL, fill = NULL) 
```

```{r}
cont_rate %>%
  mutate(pct = percent(pct, 0.1)) %>%
  rename(ステータス = continued_lbl, 人数 = n, 割合 = pct) %>%
  kable(caption = "継続・離脱 内訳") 

```

## 属性別の継続率

```{r}
plot_cont_by <- function(data, var, label) {
  data %>%
    group_by(.data[[var]], continued_lbl) %>%
    summarise(n = n(), .groups = "drop") %>%
    group_by(.data[[var]]) %>%
    mutate(pct = n / sum(n)) %>%
    filter(continued_lbl == "継続") %>%
    ggplot(aes(x = fct_reorder(.data[[var]], pct), y = pct)) +
    geom_col(fill = PALETTE[1], alpha = 0.85) +
    geom_text(aes(label = percent(pct, 1)), hjust = -0.1, size = 3.8) +
    coord_flip() +
    scale_y_continuous(labels = percent, limits = c(0, 1)) +
    labs(title = paste(label, "別継続率"), x = NULL, y = "継続率")
}

p1 <- plot_cont_by(users, "gender_lbl",  "性別")
p2 <- plot_cont_by(users, "age_group",   "年齢層")
p3 <- plot_cont_by(users, "purpose_lbl", "目的")
p4 <- plot_cont_by(users, "area_name",   "居住エリア")

gridExtra::grid.arrange(p1, p2, p3, p4, ncol = 2)
```

## トレーニング行動と継続の関係

```{r}
train_cont <- master %>%
  filter(!is.na(gym_visits)) %>%
  select(continued_lbl, aerobic, calorie_ctrl, trainer,
         gym_visits, gym_hours) %>%
  mutate(trainer = factor(trainer, labels = c("未利用","利用")))

# ジム来館回数
p_visits <- ggplot(train_cont, aes(x = continued_lbl, y = gym_visits,
                                    fill = continued_lbl)) +
  geom_boxplot(alpha = 0.8, outlier.shape = 21) +
  scale_fill_manual(values = rev(PALETTE)) +
  labs(title = "ジム来館回数", x = NULL, y = "回数", fill = NULL) +
  theme(legend.position = "none")

# ジム滞在時間
p_hours <- ggplot(train_cont, aes(x = continued_lbl, y = gym_hours,
                                   fill = continued_lbl)) +
  geom_boxplot(alpha = 0.8, outlier.shape = 21) +
  scale_fill_manual(values = rev(PALETTE)) +
  labs(title = "ジム合計滞在時間", x = NULL, y = "分", fill = NULL) +
  theme(legend.position = "none")

# トレーナー利用率
p_trainer <- train_cont %>%
  count(continued_lbl, trainer) %>%
  group_by(continued_lbl) %>%
  mutate(pct = n / sum(n)) %>%
  filter(trainer == "利用") %>%
  ggplot(aes(x = continued_lbl, y = pct, fill = continued_lbl)) +
  geom_col(alpha = 0.85) +
  geom_text(aes(label = percent(pct, 1)), vjust = -0.5, fontface = "bold") +
  scale_fill_manual(values = rev(PALETTE)) +
  scale_y_continuous(labels = percent, limits = c(0, 1)) +
  labs(title = "トレーナー利用率", x = NULL, y = "割合", fill = NULL) +
  theme(legend.position = "none")

# 有酸素運動
p_aerobic <- ggplot(train_cont, aes(x = continued_lbl, y = aerobic,
                                     fill = continued_lbl)) +
  geom_boxplot(alpha = 0.8, outlier.shape = 21) +
  scale_fill_manual(values = rev(PALETTE)) +
  labs(title = "有酸素運動量", x = NULL, y = "kcal", fill = NULL) +
  theme(legend.position = "none")

# カロリー制限
p_calorie <- ggplot(train_cont, aes(x = continued_lbl, y = calorie_ctrl,
                                     fill = continued_lbl)) +
  geom_boxplot(alpha = 0.8, outlier.shape = 21) +
  scale_fill_manual(values = rev(PALETTE)) +
  labs(title = "カロリー制限", x = NULL, y = "kcal", fill = NULL) +
  theme(legend.position = "none")

gridExtra::grid.arrange(p_visits, p_hours, p_trainer, p_aerobic, p_calorie, ncol = 2)
```

**\>解釈**

ジムへの来館回数、ジムの合計時間滞在時間、トレーナ利用率、そして有酸素運動量、全て数値が高いほど、継続率が高くなった。

トレーナー利用とそのほか（ジム来館回数、滞在時間、有酸素運動、体重、体脂肪、筋肉量）の関係を見てみたが、特に顕著な関係はみられなかった。（例：トレーナー利用が高いとジムへの来館回数が増えた、などがなかった。）

## 体の変化と継続の関係

```{r}
body_cont <- master %>%
  select(continued_lbl, delta_weight, delta_bodyfat, delta_muscle)

p_w <- ggplot(body_cont, aes(x = continued_lbl, y = delta_weight,
                               fill = continued_lbl)) +
  geom_boxplot(alpha = 0.8) +
  scale_fill_manual(values = rev(PALETTE)) +
  labs(title = "体重変化 (kg)", x = NULL, y = "Δkg", fill = NULL) +
  theme(legend.position = "none")

p_f <- ggplot(body_cont, aes(x = continued_lbl, y = delta_bodyfat * 100,
                               fill = continued_lbl)) +
  geom_boxplot(alpha = 0.8) +
  scale_fill_manual(values = rev(PALETTE)) +
  coord_cartesian(ylim = c(-2, 2)) +  #  zoom in, ignores outlier
  labs(title = "体脂肪率変化", x = NULL, y = "Δ%", fill = NULL) +
  theme(legend.position = "none")

p_m <- ggplot(body_cont, aes(x = continued_lbl, y = delta_muscle,
                               fill = continued_lbl)) +
  geom_boxplot(alpha = 0.8) +
  scale_fill_manual(values = rev(PALETTE)) +
  labs(title = "筋肉量変化 (kg)", x = NULL, y = "Δkg", fill = NULL) +
  theme(legend.position = "none")

gridExtra::grid.arrange(p_w, p_f, p_m, ncol = 3)
```

\>**解釈**

体重、体脂肪が減少した減っている方が継続率が高い。筋肉量は増加している方が継続率が高い。

## ① 施策提案 {.callout-note}

::: {.callout-tip title="継続者増加に向けた施策提案"}
全体の継続率はわずか30%（60人）であり、 70%（140人）が30日以内に離脱している。 離脱防止が最優先課題である。

**A トレーナーフォローアップの強化**\
トレーナーを利用したユーザーは継続率が顕著に高い。\
→ 初月レクチャー後も月1回のトレーナー面談を標準メニュー化。

**B ジム来館頻度の促進**\
継続者は離脱者よりも来館回数・滞在時間が多い。\
→ 週3回以上来館者へのポイント還元・目標達成バッジ制度を導入。

**C 入会直後の30～34歳の離脱が最も多い。** → 仕事・育児で忙しい世代向けに短時間プログラムを整備。

**D エリア別マーケティングの強化** 四国地方・北海道地方の継続率が50%と最も高い一方、 関東地方・九州地方は30%と低い。 → 都市部ユーザー向けに柔軟な通い方（オンライン併用）を提供。

**E 男性ユーザーへの重点施策** 女性（32%）より男性（28%）の継続率が低い。 → 男性向けに筋力・体型変化を数値で見える化する

**F 有酸素運動プログラムの充実** 継続者の有酸素運動量は離脱者と比べて 大幅に高い。 → ランニングマシン・バイクの使い方講習を 入会1週目に実施
:::

------------------------------------------------------------------------

# ② 商品購入金額の影響要素分析

## 購入金額の分布

```{r}
ggplot(users, aes(x = total_purchase)) +
  geom_histogram(binwidth = 1000, fill = PALETTE[1], color = "white", alpha = 0.85) +
  geom_vline(xintercept = mean(users$total_purchase), linetype = "dashed",
             color = PALETTE[2], linewidth = 1) +
  annotate("text",
           x = mean(users$total_purchase) + 300,
           y = Inf, vjust = 1.5,
           label = paste0("平均 ", comma(round(mean(users$total_purchase))), "円"),
           color = PALETTE[2], size = 4) +
  scale_x_continuous(labels = comma) +
  labs(title = "入会30日以内の累計購入金額分布",
       x = "累計購入金額（円）", y = "ユーザー数")
```

## 属性別の平均購入金額

```{r}
plot_purchase_by <- function(data, var, label) {
  data %>%
    group_by(.data[[var]]) %>%
    summarise(mean_purchase = mean(total_purchase, na.rm = TRUE), .groups = "drop") %>%
    ggplot(aes(x = fct_reorder(.data[[var]], mean_purchase), y = mean_purchase)) +
    geom_col(fill = "#4CAF50", alpha = 0.85) +
    geom_text(aes(label = paste0(comma(round(mean_purchase)), "円")),
              hjust = -0.05, size = 3.5) +
    coord_flip() +
    scale_y_continuous(labels = comma, limits = c(0, max(data$total_purchase) * 0.8)) +
    labs(title = paste(label, "別平均購入金額"), x = NULL, y = "平均購入金額（円）")
}

p1 <- plot_purchase_by(users, "gender_lbl",  "性別")
p2 <- plot_purchase_by(users, "age_group",   "年齢層")
p3 <- plot_purchase_by(users, "purpose_lbl", "目的")
p4 <- plot_purchase_by(users, "area_name",   "居住エリア")

gridExtra::grid.arrange(p1, p2, p3, p4, ncol = 2)
```

## トレーニング行動と購入金額の相関

```{r}
train_purch <- master %>%
  filter(!is.na(gym_visits)) %>%
  mutate(trainer_lbl = factor(trainer, labels = c("トレーナー未利用","トレーナー利用")))

p_v <- ggplot(train_purch, aes(x = gym_visits, y = total_purchase)) +
  geom_point(aes(color = trainer_lbl), alpha = 0.6, size = 2) +
  geom_smooth(method = "lm", se = TRUE, color = "black", linewidth = 0.8) +
  scale_y_continuous(labels = comma) +
  scale_color_manual(values = PALETTE) +
  labs(title = "ジム来館回数 vs 購入金額",
       x = "来館回数", y = "累計購入金額（円）", color = NULL)

p_h <- ggplot(train_purch, aes(x = gym_hours, y = total_purchase)) +
  geom_point(aes(color = trainer_lbl), alpha = 0.6, size = 2) +
  geom_smooth(method = "lm", se = TRUE, color = "black", linewidth = 0.8) +
  scale_y_continuous(labels = comma) +
  scale_color_manual(values = PALETTE) +
  labs(title = "ジム滞在時間 vs 購入金額",
       x = "合計滞在時間（分）", y = "累計購入金額（円）", color = NULL)

gridExtra::grid.arrange(p_v, p_h, ncol = 1)
```

## 商品カテゴリ別売上構成

```{r}
purchase_detail <- purchase %>%
  left_join(products %>% select(product_id, product_name, category), by = "product_id")

cat_summary <- purchase_detail %>%
  group_by(category) %>%
  summarise(
    total_amount = sum(amount),
    order_count  = n(),
    .groups = "drop"
  ) %>%
  mutate(pct = total_amount / sum(total_amount))

ggplot(cat_summary, aes(x = fct_reorder(category, total_amount), y = total_amount,
                         fill = category)) +
  geom_col(alpha = 0.85) +
  geom_text(aes(label = paste0(comma(total_amount), "円\n(",
                                percent(pct, 1), ")")),
            hjust = -0.05, size = 3.5) +
  coord_flip() +
  scale_y_continuous(labels = comma,
                     limits = c(0, max(cat_summary$total_amount) * 1.35)) +
  scale_fill_brewer(palette = "Set2") +
  labs(title = "カテゴリ別売上合計",
       x = NULL, y = "売上（円）", fill = "カテゴリ") +
  theme(legend.position = "none")
```

```{r}
purchase_detail %>%
  group_by(product_name, category) %>%
  summarise(
    注文数   = n(),
    売上合計 = sum(amount),
    .groups  = "drop"
  ) %>%
  arrange(desc(注文数)) %>%
  rename(商品名 = product_name, カテゴリ = category) %>%
  kable(
    format      = "html",              # ← force HTML ✅
    caption     = "商品別売上ランキング",
    format.args = list(big.mark = ","),
    align       = c("l","l","r","r")
  ) %>%
  kable_styling(
    bootstrap_options = c("striped","hover","bordered"),
    full_width        = FALSE,
    position          = "left"
  ) 
```

## ② 施策提案 {.callout-note}

::: {.callout-tip title="商品販売売上向上に向けた施策提案"}
**A サプリメントのクロスセル強化**\
売上の過半数をサプリメントが占める。プロテイン購入者にシェイカー・ビタミンをセット提案。\
→ 入会時「スターターセット（プロテイン＋シェイカー＋クレアチン）」割引バンドル導入。

**B トレーナー利用者への商品提案**\
トレーナー利用者は購入金額が高い傾向。\
→ トレーナーが食事・サプリを個別提案する「アドバイスカード」制度を設置。

**C 来館頻度連動のレコメンド通知**\
来館回数・滞在時間と購入額に正の相関。\
→ 週3回以上来館者にアプリからサプリ・グッズのプッシュ通知を配信。

**D 購入ゼロユーザーへの初回購買促進**
累計購入金額が0円のユーザーが最も多く、購入経験者と未経験者の二極化が見られる。
→ 入会時に500円クーポンを配布し、初回購買のハードルを下げる。

**E 若年層（～24歳）への購買促進**
～24歳の平均購入金額が4,536円と全年齢層で最も低い。
→ 学生割引・SNSシェアキャンペーンで、若年層の購買意欲を刺激する。

**F トレーナー未利用者への購買促進**
トレーナー未利用者（青点）は購入金額が全体的に低い傾向。
→ トレーナー未利用者へサプリ無料サンプルを配布し、購買のきっかけを作る。

**G プロテイン(3kg)の販売強化**
プロテイン(1kg)は注文数99件と最も売れているが、3kgは注文数1件のみ。
→ 1kg購入者へ3kgの割引オファーを送り大容量版への購買を促進する。
:::

------------------------------------------------------------------------

# ③ 継続率予測モデル

## データ準備

```{r}
# Keep only the columns we need
model_data <- master %>%
  mutate(
    # Fill missing values with 0
    gym_visits = replace_na(gym_visits, 0),
    gym_hours  = replace_na(gym_hours,  0),
    trainer    = replace_na(trainer,    0),
    aerobic    = replace_na(aerobic,    0)
  ) %>%
  select(continued, gym_visits, gym_hours,trainer,aerobic,age,total_purchase) %>%
  mutate(
    continued = factor(continued,
                       levels = c(0, 1),
                       labels = c("離脱", "継続")) # ラベルを付与
  )

# Check the data
cat("行数:", nrow(model_data), "\n")
cat("継続:", sum(model_data$continued == "継続"), "\n")
cat("離脱:", sum(model_data$continued == "離脱"), "\n")
```

## Random Forest 回帰モデル（5-Ford cv)

```{r}
set.seed(42)

ctrl <- trainControl(
  method          = "cv", #Cross validation
  number          = 5, #number of fold
  classProbs      = TRUE, #Calculate Probability
  summaryFunction = twoClassSummary, # works for 2 categories
  savePredictions = "final" # save this prediction
)

rf_churn <- train(
  continued ~ ., # ~:using .: All other columns
  data      = model_data,
  method    = "rf", # Random Forest
  metric    = "ROC",
  trControl = ctrl, # connects to trainControl() setting above
  ntree     = 300, # number f the tree to build
  tuneGrid  = data.frame(mtry = c(1, 2, 3, 4, 5, 6)) # Chose the best number of columd pick up
)

cat("Best mtry:", rf_churn$bestTune$mtry, "\n")
```

## 正確度のチェック(AUC)

```{r}
# Get prediction
preds <- rf_churn$pred %>%
  filter(mtry == rf_churn$bestTune$mtry)
# Caluculate AUC
roc_obj <- roc(response  = preds$obs,
               predictor = preds$継続,
               levels    = c("離脱","継続"))

auc_val <- round(auc(roc_obj), 3) # Show 3 decimal points
cat("AUC =", auc_val, "\n")
```

## ROC

```{r}
roc_df <- data.frame(
  specificity = rev(roc_obj$specificities),
  sensitivity = rev(roc_obj$sensitivities)
)

ggplot(roc_df, aes(x = 1 - specificity, y = sensitivity)) +
  geom_line(color = PALETTE[2], linewidth = 1.2) +
  geom_abline(linetype = "dashed") +
  annotate("text", x = 0.7, y = 0.15,
           label = paste0("AUC = ", auc_val),
           size = 5, fontface = "bold", color = PALETTE[1]) +
  labs(title = "ROC曲線（5-Fold CV）",
       subtitle = "継続・離脱の予測性能",
       x = "偽陽性率 (1 - Specificity)",
       y = "真陽性率 (Sensitivity)")
```

## 変数重要度

```{r}
varImp(rf_churn)$importance %>%
  rownames_to_column("feature") %>%
  arrange(desc(Overall)) %>%
  mutate(feature = recode(feature,
    "gym_visits"     = "ジム来館回数",
    "gym_hours"      = "ジム滞在時間",
    "trainer"        = "トレーナー利用",
    "aerobic"        = "有酸素運動量",
    "age"            = "年齢",
    "total_purchase" = "累計購入金額"
  )) %>% 
  ggplot(aes(x = fct_reorder(feature, Overall),
             y = Overall)) +
  geom_col(fill = "#2196F3") +
  geom_text(aes(label = round(Overall, 1)),
            hjust = -0.1, size = 3) +
  coord_flip() +
  labs(title = "どの変数が継続予測に重要？",
       x = NULL, y = "重要度")
```

> **③継続率予測モデルの解釈**
>
> **変数重要度の解釈**
>
> 継続予測において最も重要な変数は **有酸素運動量（重要度=100）**であり、 次いで**ジム滞在時間（60.5）**、 **ジム来館回数（33.4）**と続く。
>
> これらの結果から、継続するユーザーは 単にジムに来るだけでなく、 **積極的に運動している**ことが示唆される。
>
> 一方、**トレーナー利用（0）**は 予測にほぼ貢献していない。 これはトレーナー利用者・未利用者の 両方に継続者が存在するためと考えられる。
>
> **累計購入金額（33.2）**も重要度が高く、 商品を購入したユーザーは ジムへの投資意識が高く継続しやすい 傾向があると解釈できる。

> **注目点**:
>
> ①の分析では「トレーナー利用率」が 継続者（77%）vs 離脱者（53%）で 大きく異なっていた。
>
> しかし予測モデルでは重要度=0。
>
> なので、トレーナー利用は継続と相関するが、 有酸素運動量・滞在時間などの 他の変数で説明できてしまう。
>
> → トレーナー利用は「結果」であり 「原因」ではない可能性がある。

> **ビジネスへの示唆**:
>
> 継続予測に最も効くのは **「どれだけ運動したか」**であり 「何回来たか」ではない。
>
> → 来館回数より運動の質・量を 高める施策が効果的！ → 有酸素運動プログラムの充実が 継続率向上につながる可能性がある。

# ④ 購入金額予測モデル

## データ準備

```{r}
model_purchase <- master %>%
  mutate(
    across(c(aerobic, calorie_ctrl, trainer, gym_visits, gym_hours),
           ~ replace_na(., 0)),
    across(c(delta_weight, delta_bodyfat, delta_muscle),
           ~ replace_na(., 0))
  ) %>%
  select(total_purchase, age, gender, purpose, aerobic, calorie_ctrl,
         trainer, gym_visits, gym_hours, delta_weight, delta_bodyfat,
         delta_muscle, continued, area_id, purchased)

cat("サンプル数:", nrow(model_purchase), "\n")
cat("購入金額 平均:", comma(round(mean(model_purchase$total_purchase))), "円\n")
cat("購入金額 標準偏差:", comma(round(sd(model_purchase$total_purchase))), "円\n")

```

## Random Forest 回帰モデル（5-Ford cv)

```{r}
set.seed(42)

ctrl_reg <- trainControl(
  method          = "cv",
  number          = 5,
  savePredictions = "final"
)

rf_purchase <- train(
  total_purchase ~ .,
  data      = model_purchase,
  method    = "rf",
  metric    = "RMSE",
  trControl = ctrl_reg,
  ntree     = 300,
  tuneGrid  = data.frame(mtry = c(1, 2, 3, 4, 5, 6, 7, 8, 9, 10, 11, 12, 13))
)
 
cat("Best mtry:", rf_purchase$bestTune$mtry, "\n")
```

## モデル評価

```{r}
preds_reg <- rf_purchase$pred %>% # contains ALL predictions from CV
  filter(mtry == rf_purchase$bestTune$mtry) #keeps ONLY the best mtry rows

# Scatter plot
ggplot(preds_reg, aes(x = obs, y = pred)) +
  geom_point(alpha = 0.3, color = PALETTE[1], size = 1.8) +
  geom_abline(linetype = "dashed", color = PALETTE[2], linewidth = 1) +
  scale_x_continuous(labels = comma) +
  scale_y_continuous(labels = comma) +
  labs(title = "実際値 vs 予測値（5-Fold CV）",
       subtitle = "破線: 完全予測ライン",
       x = "実際の購入金額（円）",
       y = "予測購入金額（円）")
```

## 

```{r}
res <- rf_purchase$results %>%
  filter(mtry == rf_purchase$bestTune$mtry) %>%
  mutate(across(c(RMSE, MAE, Rsquared), ~ round(., 3)))

res %>%
  select(mtry, RMSE, MAE, Rsquared) %>%
  rename(`R²` = Rsquared) %>%
  kable(caption = "CV結果（購入金額予測モデル）") %>%
  kable_styling(bootstrap_options = c("striped","hover"), full_width = FALSE)
```

> **④ 購入金額予測モデルの解釈**
>
> **【データ概要】** サンプル数: 200人 購入金額 平均: 5,387円 購入金額 標準偏差: 7,914円
>
> 標準偏差が平均を大きく上回っており、 ユーザー間の購入金額に 大きなばらつきがあることがわかる。 （購入ゼロ円〜40,000円以上まで分布）

> **【モデル性能】** mtry = 5 RMSE = 3,432円 MAE = 1,411円 R² = 0.885
>
> R² = 0.885は非常に高い値であり、 モデルは購入金額の変動の88.5%を 正確に説明できている。
>
> MAE = 1,411円は平均誤差を示しており、 平均購入金額5,387円に対して 約26%の誤差率となる。

> **【実際値 vs 予測値の分析】**
>
> 低購入金額帯（¥0〜5,000）: → 点が対角線に密集 ✅ → 高精度で予測できている
>
> 高購入金額帯（¥20,000以上）: → 点が対角線から離れる ⚠️ → 予測誤差が大きくなる傾向 → サンプル数が少ないため パターン学習が困難

> **【RMSEとMAEの差について】**
>
> RMSE = 3,432円 MAE = 1,411円 差 = 2,021円
>
> RMSEはMAEの約2.4倍と大きな差がある。 これはRMSEが大きな誤差を より強く罰するためであり、 高額購入者の予測が外れた際に RMSEが大きく跳ね上がることを示す。 実態に近い平均誤差はMAEの 1,411円と解釈するのが適切である。
>
> **【ビジネスへの示唆】**
>
> このモデルを活用することで: 入会直後のデータから 30日以内の購入金額を予測し、
>
> 高購入見込みユーザー（予測値¥10,000以上） → プロテイン3kg・コンディションガンなど 高額商品のターゲット広告を配信
>
> 低購入見込みユーザー（予測値¥0〜3,000） → 500円クーポン配布で 初回購買のハードルを下げる
>
> → 商品販売ROIの最大化が期待できる！💰
